【裁判字號】    89,上易,1881
【裁判日期】    891214
【裁判案由】    偽造文書
【裁判全文】
臺灣高等法院高雄分院刑事判決                  八十九年度上易字第一八八一號
    上  訴  人
    即  被  告  乙○○
右上訴人因偽造文書案件，不服臺灣高雄地方法院八十九年度易字第三一九二號中華
民國八十九年八月二十四日第一審判決（起訴案號：臺灣高雄地方法院檢察署八十九
年度偵字第一０四六八號），提起上訴，本院判決如左：
      主  文
上訴駁回。
    事實及理由
一、本案經本院審理結果，認第一審判決認事用法及量刑均無不當，應予維持，並引
    用第一審判決書記載之事實、證據及理由（如附件）。
二、上訴意旨略以：伊僅受雇於陳美花擔任司機，陳美花偽造車牌並將之懸掛９Ｊ─
    五一二號營業曳引車上使用，伊並未參與，嗣伊發現車牌有異，曾詢問陳美花，
    其稱：牌照遺失，這是臨時性的等語；伊心想車牌之事老闆在辦理中，不疑有他
    繼續駕駛該車，並非伊知悉車牌係偽造與陳美花有犯意聯絡及行為分擔云云。
三、惟查陳美花所偽造９Ｊ─五一二號車牌，係以壓克力材質偽造，此為被告所是認
    ，並有該車牌扣案可資佐證，顯與監理機關所核發車輛號牌係鋁製號牌不同，被
    告乙○○身為職業司機，當知之甚詳，且被告自承發現車牌有異，而向陳美花質
    問車牌來源，足見被告乙○○明知該號牌係偽造無疑；被告乙○○辯不知車牌係
    偽造云云，無非卸責之詞，不足採信。被告既知懸掛壓克力製９Ｊ─五一二號車
    牌係被告陳美花偽造，仍駕駛懸掛該車牌之營業曳引車，其與被告陳美花共同行
    使該偽造車牌之犯行明確；原審因而適用刑法第二十八條、第五十六條、第二百
    十六條、第二百十二條、第四十一條、第三十八條第一項第二款，罰金罰鍰提高
    標準條例第一條前段、第二條規定，並審酌被告乙○○尚無前科，素行尚佳，因
    受雇陳美花擔任司機致罹刑章與犯罪動機、手段、所生損害及犯後態度等一切情
    狀，量處拘役四十日，並諭知如易科罰金，以三百元折算一日之折算標準。扣案
    之偽造車牌號碼９Ｊ─五一二號之車牌一面，係供犯罪所用之物，且為共犯陳美
    花所有，業據被告供承在卷，併予宣告沒收。認事用法俱無不合，量刑亦稱妥適
    ，被告上訴意旨，否認犯罪，指摘原判決不當，並無可取，為無理由，應予駁回
    。
據上論斷，應依刑事訴訟法第三百七十三條、第三百六十八條，判決如主文。
本案經檢察官劉翼謀到庭執行職務。
中      華      民      國    八十九    年    十二    月    十四    日
                              臺灣高等法院高雄分院刑事第一庭
                                  審判長法官  翁慶珍
                                        法官  李春昌
                                        法官  周賢銳
右甲本證明與原本無異。
不得上訴。
                                      書記官  黃琳群
中    華    民    國     八十九     年      十二      月    十 五       日
附錄本判決論罪之法條
刑法第二百十六條：
行使第二百十條至第二百十五條之文書者，依偽造、變造文書或登載不實事項或使登
載不實事項之規定處斷。
第二百十二條：
偽造、變造護照、旅券、免許證、特許證及關於品行、能力、服務或其他相類之證書
、介紹書，足以生損害於公眾或他人者，處一年以下有期徒刑，拘役或三百元以下罰
金。
                                                                        Ｆ
附件：
臺灣高雄地方法院刑事判決                        八十九年度易字第三一九二號
公  訴  人  臺灣高雄地方法院檢察署檢察官
    被      告  乙○○  男二十九歲（民國○○年○月○○日生）
                        住台南市○區○○街一五六巷一０一弄一五號
                        身分證統一編號：Ｄ一二六七七四九四號
    被      告  陳美花  女四十七歲（民國○○○年○月○○日生）
                        住台南縣永康市○○路四九三之二八號
                        身分證統一編號：Ｄ二0000000號
右列被告因偽造文書案件，經檢察官提起公訴（八十九年度偵字第一０四六八號），
本院判決如左：
    主  文
乙○○、陳美花共同連續行使偽造特許證，足以生損害於公眾，各處拘役肆拾日，如
易科罰金，均以參佰元折算壹日。偽造之車號９Ｊ─五一二號營業曳引車車牌壹面沒
收。
    事  實
一、陳美花於民國八十九年二月間某日，因其所有之營業曳引車，違規記錄於三個月
    內共達三次以上，而遭吊扣汽車牌照（自八十八年七月起至八十九年八月二十七
    日止），為使該曳引車得以行使，竟擅以壓克力材質製造９Ｊ－五一二號車牌一
    面而偽造特許證，復與其僱用之司機乙○○基於行使該車牌之概括犯意聯絡及行
    為分擔，即將該上開車牌懸掛在曳引車上，連續駕駛上開懸掛偽造車牌之曳引車
    營業，致生損害於公路監理機關對於公路行車及車籍管理之甲確性。嗣於八十九
    年五月五日上午十時四十分許，乙○○駕駛上開曳引車行經高雄縣田寮收費站北
    向（即國道三號公路北向三七二公里處）時，當場為警查獲，並扣得該偽造之車
    牌一面。
二、案經內政部警政署國道公路警察局第五警察隊報告台灣高雄地方法院檢察署檢察
    官偵查起訴。
一、右揭事實，業據被告陳春花於警偵訊及本院審理中均供承不諱，而被告乙○○於
    警訊明白供述其於受僱於陳春花駕駛該車後即知該車懸掛之車牌係偽造，復於偵
    訊及本院審理時亦供述受僱後一、二個月即知車牌係屬偽造等情，此外復有車籍
    作業系統查詢認可資料、台灣省政府交通處汽車牌照吊扣執行單及偽造之汽車車
    牌一面扣案可佐，是以，被告之自白與事實相符，而被告乙○○於有知車牌為偽
    造仍將該車牌懸掛於曳引車上，顯與被告陳春花對於行使該偽造車牌有犯意聯絡
    及行為分擔，被告陳春花擅自製造車牌懸掛於車輛使用，自屬對監理機關就公路
    行駛及車籍管理造成損害，本件事證明確，被告等犯行已堪認定。
二、按汽車車牌為公路監理機關所發給，固具有公文書性質，惟依道路交通安全規則
    第十二條規定，汽車牌照僅為行車之許可憑證，自屬於刑法第二百十二條所列特
    許證之一種。此有最高法院六十三年台上字第一五五○號判例可參。核被告陳春
    花所為係犯刑法第二百十六條、第二百十二條之行使偽造特種文書罪。其偽造車
    牌之低度行為為行使之高度行為所吸收，乃不另論罪。而被告乙○○對於被告陳
    春花行使偽造特種文書罪之犯行，有犯意聯絡及行為分擔，為共同甲犯。又被告
    等先後多次行使偽造特種文書犯行，時間緊接，方法相同，犯罪構成要件相同，
    顯係基於概括犯意為之，為連續犯，應依刑法第五十六條之規定，論以一罪。爰
    審酌被告二人尚無前科，素行尚佳及犯罪動機，手段，所生損害及犯後坦承犯行
    等一切情狀，各量處如主文所示之刑，並均諭知易科罰金之折算標準。又扣案之
    偽造車牌號碼９Ｊ一五一二號之車牌一面，係供犯罪所用之物，且為被告陳美花
    所有，業據被告供承在卷，依法併予宣告沒收。
據上論斷，應依刑事訴訟法第二百九十九條第一項前段，刑法第二十八條、第五十六
條、第二百十六條、第二百十二條、第四十一條、第三十八條第一項第二款，罰金罰
鍰提高標準條例第一條前段、第二條，判決如主文。
中      華      民      國    八十九    年      八     月    二十四     日
                                  臺灣高雄地方法院刑事第二庭
                                      法  官  廖  建  瑜
右甲本證明與原本無異。
如不服本判決，應於判決送達後十日內，向本院提出上訴狀。
                                      書記官  歐  文  政
中    華    民    國      八十九      年      八      月      二十八    日
附錄本判決論罪之法條
刑法第二百十六條：
行使第二百十條至第二百十五條之文書者，依偽造、變造文書或登載不實事項或使登
載不實事項之規定處斷。
第二百十二條：
偽造、變造護照、旅券、免許證、特許證及關於品行、能力、服務或其他相類之證書
、介紹書，足以生損害於公眾或他人者，處一年以下有期徒刑，拘役或三百元以下罰
金。


司法院資訊處製作；財團法人民間司法改革基金會備份。
